【裁判字號】    92,交聲,16
【裁判日期】    920426
【裁判案由】    違反道路交通管理處罰條例聲明異議
【裁判全文】
臺灣苗栗地方法院交通事件裁定                      九十二年度交聲字第一六號
    移送機關  交通部公路總局新竹區監理所苗栗監理站
    受處分人  甲○○
    即異議人
右列受處分人因違反道路交通管理處罰條例案件，對於交通部公路局新竹區監理所苗
栗監理站中華民國九十二年一月十三日所為之處分（原處分案號：竹監苗字第駕裁五
四－ＡＢＹ四一八０七九號），聲明異議，本院裁定如左：
    主  文
異議駁回。
    理  由
一、按「汽車裝載時，有左列情形之一者，處汽車駕駛人新臺幣三千元以上九千元以
    下罰鍰，並責令改正或禁止通行：一、（略）。二、所載貨物滲漏、飛散或氣味
    惡臭者」，道路交通管理處罰條例第三十條第一項第二款定有明文。又「貨車或
    聯結車輛之裝載，不依規定者，處汽車所有人新臺幣三千元以上九千元以下罰鍰
    ，並責令改正或禁止通行」「汽車裝載時，應依左列規定：一裝載容易滲漏、飛
    散、氣味惡臭之貨物，能防止其發洩者，應嚴密封固，裝置適當。：：」，道路
    交通管理處罰條例第二十九條第一項第四款、道路交通安全規則第七十七條第一
    項第一款亦有明文。
二、本件受處分人即異議人甲○○於民國（下同）九十一年八月二十日十一時二十分
    許，駕駛車牌號碼一八三─ＧＦ營業貨運曳引車，在台北市○○○路及樂群二路
    口，因「裝載廢土，未蓋帆布」，經台北市警察局中山分局警員蔡慶賢，依違反
    道路交通管理處罰條例第三十條第一項第二款，製單舉發，嗣經交通部公路局新
    竹區監理所苗栗監理站以九十二年一月十三日竹監苗字第駕裁五四─ＡＢＹ四一
    八０七九號裁決，以「所載貨物飛散者」為由，科處罰鍰新台幣（下同）九千元
    等情，有九十一年八月二十日北市警交大字第ＡＢＹ四一八０七九號舉發違反道
    路交通管理事件通知單影本、交通部公路局新竹區監理所苗栗監理站九十二年一
    月十三日竹監苗字第駕裁五四－ＡＢＹ四一八０七九號裁決書各一紙在卷可稽。
    異議意旨略以本件違規車輛查獲時尚未離開工地，且車輛係在靜止狀態，裁決書
    所謂「所載貨物飛散者」，顯唯有在行駛狀態中始能構成，該車既在靜止狀態，
    即無「飛散」之情形，故本件之舉發違規顯係舉發人主觀上之推論，並無積極證
    據等語。經查，本件違規之查獲時地，依舉發單所載係在台北市○○○路及樂群
    二路口，係屬交通道路，異議狀辯稱：尚未離開工地云云，本即可疑。嗣經本院
    傳喚異議人到庭訊問，異議人供稱：「當時在工地裡面很泥濘，所以我想到工地
    外面才蓋上帆布：：（問：當時車輛已行駛至何處？）剛剛駛出工地門口，離開
    工地門口不足五十公尺」等語，足證異議人之車輛確已離開工地，且已行駛五十
    公尺，是其異議狀中所載：尚未離開工地，並未行駛云云，即顯為托詞，與客觀
    事實不符。參諸異議人所載運者既為廢土，又未覆蓋帆布即貿然行駛，則廢土於
    行駛中會發生「貨物飛散」之情形，乃屬事理之必然。況所謂「貨物飛散」，其
    發生本在瞬間，依外觀固甚為顯然易見，然舉發單位舉證本極為困難，揆之道路
    交通管理處罰條例有上開規定，即在考量車輛行駛中之「貨物飛散」，不僅造成
    環境之嚴重污染，尤可能形成交通安全上之巨大危險，從而逕定罰則，並將有無
    發生「貨物飛散」之事實，逕委諸執行舉發違規之警察人員，依其公平客觀之立
    場以為認定，無待於其他證據，此乃基於維持交通安全、秩序之公共目的所為之
    法律授權，有合理之必要性。本件之執行取締警員即台北市警察局中山分局警員
    蔡慶賢，與異議人間既無恩怨，其執行公權力之公平客觀立場，並無瑕疵可指，
    則依其當日所見之實際發生事實，逕依道路交通管理處罰條例第三十條第一項第
    二款規定予以舉發，即無不合（參見「北市警交大字第ＡＢＹ四一八０七九號舉
    發違反道路交通管理事件通知單影本」），至其填載於「違規事實」欄之內容，
    固僅記載「裝載廢土，未蓋帆布」，而未就「所載貨物飛散」之情形詳為載明，
    雖失之簡略，然裁決機關逕依舉發違規通知單所載法條，更正為「所載貨物飛散
    」以為核實，亦無違誤。況如前述，道路交通安全規則第七十七條第一項第一款
    「裝載容易滲漏、飛散、氣味惡臭之貨物，能防止其發洩者，應嚴密封固，裝置
    適當」之規定，異議人之車輛既係載運廢土之貨運車，即於裝載時，即應依規定
    使用帆布，若未使用帆布而遽予行駛，本即應依道路交通管理處罰條例第二十九
    條第一項「貨車或聯結車輛之裝載，不依規定」處罰；若於行駛中同時有「所載
    貨物飛散者」之情形，即應依同條例第三十條第一項第二款規定處罰。二者之處
    罰且均為「新臺幣三千元以上九千元以下罰鍰，並責令改正或禁止通行」，其輕
    重本無不同，僅係依其違規情節之靜態、動態有所區分。本件查獲時，係經警員
    攔停車輛後始執行取締，製單時固係在車輛靜止狀態，然警員依其動態時之事實
    態狀而為舉發，亦為事理之常，異議人斤斤於「靜止」時並無「「所載貨物飛散
    」情形云云，以為爭執，並無理由，且原處分機關依道路交通管理處罰條例第三
    十條第一項第二款，科處九千元罰鍰，核無違誤，本件異議應予駁回。
據上論斷，應依道路交通案件處理辦法第十九條，裁定如主文。
中      華      民      國    九十二    年      四      月    二十六    日
                                    臺灣苗栗地方法院交通法庭
                                        法  官  楊  台  清
右正本證明與原本無異。
如不服本裁定，應於裁定送達後五日內向本院提出抗告狀。
                                        書記官  李  惠  雯
中      華      民      國    九十二    年      四      月    二十六    日


司法院資訊處製作；財團法人民間司法改革基金會備份。
